臺灣嘉義地方法院刑事判決　　　　　　　100年度易字第427號
公　訴　人　臺灣嘉義地方法院檢察署檢察官
被　　　告　陳金彬
上列被告因恐嚇取財案件，經檢察官提起公訴（100年度偵字第
2669號），本院判決如下：
    主  文
陳金彬幫助犯恐嚇取財罪，處有期徒刑肆月，如易科罰金，以新
臺幣壹仟元折算壹日。
    犯罪事實
一、陳金彬明知出借使用中帳戶予他人，易淪為犯罪集團作為財
    產犯罪之工具，竟仍在不違背其幫助他人犯罪之本意，於民
    國99年4月底某日，在嘉義縣民雄鄉某處，將其所有之土地
    銀行民雄分行帳號000000000000號帳戶(下稱系爭帳戶)之存
    摺、提款卡含密碼提供予真實姓名、年籍不詳之成年男子（
    下稱甲男）。嗣甲男將存摺、提款卡及密碼提供予某擄鴿勒
    贖集團，詎該集團將下列飼主之鴿子擄獲後，分別於99年7
    月17日向林崇棠、同年7月22日向陳勝和、侯高川、同年7月
    26日向吳建信、同年8月1日向吳敏華、同年8月3日向張基晉
    、葉錦弘、張栫榮、林勇志、張銀硯、陳明錠等人恫稱：如
    不付款即要對賽鴿不利等語，以此加害財產之事恐嚇上開飼
    主，致林崇棠等人因此心生恐懼，而於各該遭恐嚇之日期，
    遵照該集團指示，各匯款新臺幣（下同）2,650元（林崇棠
    之贖款，由陳怡伶代匯）、1,500元（陳勝和）、2,000元（
    侯高川）、8,500元（吳建信）、2,250元（吳敏華）、3,10
    0元（張基晉）、3,540元（葉錦弘之贖款由其妻李惠霙代匯
    ）、3,500元（張栫榮）、3, 585元（林勇志）、2,300元（
    張銀硯）、3,300元（陳明錠）入系爭帳戶，並旋由該集團
    將上開款項提領一空，嗣經上開飼主報警處理，始循線查悉
    上情。
二、案經李惠霙訴由臺中市政府警察局大甲分局報告臺灣嘉義地
    方法院檢察署檢察官偵查起訴。
    理    由
一、按被告以外之人於審判外之陳述，經當事人於審判程序同意
    作為證據，法院審酌該言詞陳述或書面陳述作成時之情況，
    認為適當者，亦得為證據。當事人、代理人或辯護人於法院
    調查證據時，知有第159條第1項不得為證據之情形，而未於
    言詞辯論終結前聲明異議，視為有前項之同意，刑事訴訟法
    第159條之5定有明文。查本件認定事實所引用之陳述證據，
    經本院於審理時提示，檢察官及被告均表示無意見，迄於言
    詞辯論終結前亦未聲明異議，可認為同意作為證據，本院審
    酌該陳述證據之取得過程並無瑕疵，與本案待證事實間復具
    有相當之關聯性，以之為本案證據尚無不當，自得採為證據
    。
二、訊據被告陳金彬固坦承將系爭帳戶之存摺、提款卡等物交付
    他人，惟矢口否認有上揭犯行，辯稱：伊當時因為缺錢向地
    下錢莊借5千元，該人要求交付存摺、提款卡及身分證影本
    等物，伊遂將系爭帳戶之存摺、提款卡交付地下錢莊，但未
    告知提款卡密碼，伊不知道系爭帳戶會被拿去恐嚇取財等語
    。然查：
(一)、被害人林崇棠等人於犯罪事實欄所述之時間因遭擄鴿勒贖
      ，而分別匯款如犯罪事實欄所述金額至系爭帳戶中之事實
      ，業據告訴人李惠霙及被害人陳勝和、侯高川、吳建信、
      吳敏華、張基晉、葉錦弘、張栫榮、林勇志、張銀硯、陳
      明錠及證人陳怡伶等人於警詢中指述、證述甚詳，並有被
      告系爭帳戶之開戶資料、歷史交易明細及各該被害人之匯
      款執據等在卷可稽，又依卷附系爭帳戶之歷史交易明細所
      示，各該被害人所匯入之款項，當日旋即為犯罪集團提領
      一空，是被告所提供之系爭帳戶確實已遭犯罪集團用為犯
      罪所得之入款帳戶，應堪認定。
(二)、依系爭帳戶歷史交易明細觀之，被害人等將贖款匯入系爭
      帳戶後，皆隨即遭人提領一空，顯見該擄鴿勒贖集團之人
      熟知系爭帳戶之提款卡密碼。又被告自承系爭帳戶之提款
      卡密碼係與伊住家地址相關之「053289」(偵卷第13頁)，
      而該密碼有6位數，且非可輕易破解之排列組合，倘非被
      告將密碼告知甲男，該犯罪集團豈會願意付出代價取得一
      尚須大費周章破解密碼之金融帳戶?
(三)、再者，一般借款，貸與人要求借款人提供之擔保多為有價
      值之物，豈有交付存摺、提款卡為借款擔保之理，況倘被
      告未告知系爭帳戶之提款卡密碼，伊所交付之存摺、提款
      卡，更無使用價值。被告係心智正常之成年男子，亦自承
      曾向銀行借過錢(偵卷第12頁)，對金融帳戶之使用方式、
      借款提供擔保之用意，當無不知之理，應不致相信密碼不
      明之存摺、提款卡可供作伊向地下錢莊借款之擔保，況被
      告陳稱伊以系爭帳戶向地下錢莊借款之5千元尚未返還，
      然被告迄無法提供地下錢莊之聯絡方式，顯與常情相違。
(四)、被告嗣雖再辯稱：伊於99年3月間曾向同一地下錢莊借款
      1萬元，並簽立面額1萬元之本票1紙，伊還款後，對方將
      該本票返還；伊於同年4月間再交付系爭帳戶之存摺、提
      款卡(不含密碼)，向該地下錢莊借款5千元，並簽立面額5
      千元之本票1紙，因借款尚未返還，地下錢莊亦未將該5千
      元之本票返還，而伊將系爭帳戶之存摺、提款卡(不含密
      碼) 交付地下錢莊，是因為地下錢莊表示如伊還款不方便
      ，可將錢存入系爭帳戶，其即可去提領，伊認為伊未告知
      密碼，將系爭帳戶之存摺及提款卡交付對方也沒關係等語
      ，並提出到期日為99年3月23日，面額新臺幣1萬元之本票
      1紙為證，惟被告所提出該紙面額1萬元之本票，其上除了
      金額、發票人及到期日之記載，別無其他可供證明被告係
      以該紙本票作為向地下錢莊借款擔保之註記，再者，縱認
      被告確曾以該1萬元本票於99年3月間向地下錢莊借款，亦
      無法證明被告復於99年4月間因向地下錢莊借款，而交付
      系爭帳戶之存摺、提款卡(不含密碼)。而倘地下錢莊要求
      被告交付系爭帳戶之存摺、提款卡，係為方便被告返還借
      款，於被告將還款存入系爭帳戶後，再由地下錢莊自行提
      領，則地下錢莊焉有不向被告問明系爭帳戶提款密碼之理
      ? 又如地下錢莊僅係方便被告將還款存入金融機構後由其
      提領，又何必一定要使用被告之帳戶? 且被告既陳稱尚有
      簽立1紙5千元之本票作為擔保，則地下錢莊於被告還款後
      ，勢必仍要返還被告簽立之本票，準此，被告將還款先存
      入帳戶，亦未減省雙方須再見面之勞費，是被告上開辯解
      實與常情相違，而難採信，系爭帳戶之提款密碼，應係被
      告於交付存摺、提款卡之同時一併提供無訛。
(五)、參以，金融帳戶為個人理財之工具，而申請開設金融帳戶
      並無任何特殊之限制，一般民眾皆可以存入最低開戶金額
      方式申請之，且一個人可以在不同之金融機構申請多數之
      存款帳戶使用，此乃眾所週知之事實，則依一般人之社會
      生活經驗，如他人不以自己名義申請開戶而向人蒐集借用
      銀行或郵局帳戶供己使用，理應對於該帳戶是否合法使用
      產生合理之懷疑，且近日來不法集團犯罪猖獗，多利用人
      頭帳戶從事不法犯行，業經政府機關廣為宣導，並為報章
      媒體大肆披露，被告自應有所聽聞，是被告提供系爭帳戶
      之存摺、提款卡及密碼予他人使用之際，應足以預見將該
      帳戶極有可能用於掩飾因犯罪所匯入之款項，且被告縱使
      無幫助他人犯罪之直接故意，但對於他人極有可能藉系爭
      帳戶從事財產犯罪應可預見，而不違背其本意，故被告有
      提供帳戶幫助他人從事犯罪行為之不確定故意甚明。綜上
      所述，本件事證明確，被告幫助恐嚇取財犯行，堪以認定
      ，應予依法論科。
三、被告陳金彬基於幫助之意思，提供系爭帳戶予姓名年籍不詳
    之成年人，任由渠等作為向被害人恐嚇取財、轉帳使用，而
    為恐嚇取財罪構成要件以外之行為；而該真實姓名、年籍不
    詳之成年人恐嚇被害人匯款，均係犯刑法第346條第1項之恐
    嚇取財罪。核被告所為係犯刑法第30條第1項前段、第346條
    第1項恐嚇取財罪之幫助犯，並依刑法第30條第2項之規定，
    得按正犯之刑減輕之。被告以1幫助行為，幫助他人實施數
    恐嚇取財行為，應依刑法第55條前段之規定，論以想像競合
    犯，並從一重處斷。
四、爰審酌被告為國小畢業之智識程度，前無前科之素行，其將
    自己之帳戶交付真實姓名、年籍不詳之成年男子，供不法之
    徒用以恐嚇取財，幫助渠等得以隱匿其真實身分，減少遭查
    獲之風險，且使警察機關追查真正幕後恐嚇取財正犯憑添困
    擾，造成社會及金融秩序紊亂，本案被害人數為11人及所受
    損害共為新臺幣36225元，被告犯後否認犯行，飾詞狡辯，
    態度非佳等一切情狀，量處如主文所示之刑，併諭知易科罰
    金之折算標準，以資懲儆。
五、依刑事訴訟法第299條第1項前段，刑法第346條第1項、第30
    條第1項前段、第2項、第55條、第41條第1項前段，刑法施
    行法第1條之1，判決如主文。
本案經檢察官吳咨泓到庭執行職務。
中    華    民    國   100    年    7     月    29    日
              刑事第六庭審判長  法  官  蘇清水
                                法  官  林坤志
                                法  官  蘇姵文
以上正本證明與原本無異。
如不服本判決應於收受判決後10日內向本院提出上訴書狀，並應
敘述具體理由；其未敘述上訴理由者，應於上訴期間屆滿後20日
內向本院補提理由書（均須按他造當事人之人數附繕本）「切勿
逕送上級法院」。告訴人或被害人如對於本判決不服者，應具備
理由請求檢察官上訴，其上訴期間之計算係以檢察官收受判決正
本之日期為準。
中    華    民    國   100    年    7     月    29    日
                                書記官  許睿軒
附錄論罪法條：
中華民國刑法第346條
（恐嚇取財得利罪）
意圖為自己或第三人不法之所有，以恐嚇使人將本人或第三人之
物交付者，處 6 月以上 5 年以下有期徒刑，得併科 1 千元以
下罰金。
以前項方法得財產上不法之利益，或使第三人得之者，亦同。
前二項之未遂犯罰之。